【裁判字號】    96,交聲,861
【裁判日期】    970215
【裁判案由】    聲明異議
【裁判全文】
臺灣高雄地方法院交通事件裁定         96年度交聲字第861號
原處分機關  高雄市政府
異  議  人  甲○○
上列異議人因聲明異議案件，對於高雄市政府民國96年9 月12日
所為之處分（原處分：高市府交裁字第裁32-VA0000000號），聲
明異議，本院裁定如下：
    主  文
原處分撤銷。
甲○○汽車駕駛人，行經有燈光號誌管制之交岔路口闖紅燈，處
罰鍰新臺貳仟柒佰元，並予記違規點數點。
    理  由
一、原處分意旨略以：異議人即受處分人甲○○於民國96年6 月
    18日下午5 時44分許，駕駛車牌號碼YO-1899 號自用小客車
    ，行經屏85線與屏83線路口時，因駕車行經有燈光號誌管制
    之交岔路口闖紅燈，為警逕行舉發，嗣原處分機關即高雄市
    政府於96年9 月12日依道路交通管理處罰條例第53條第1 項
    ，裁處異議人罰鍰新台幣（下同）2700元等語。
二、異議意旨略以：違規地點交通號誌標示不明，僅在主幹道對
    側設有紅燈號誌，而未於88快速道路汽車進入車道，設有紅
    燈號誌，汽車如於綠燈再行右轉，則勢必與外側之直行機車
    交互打結，易發生汽、機車相互擦撞之交通事故，且本件違
    規事項應為紅燈右轉進入岔路88快速車道云云。
三、按汽車駕駛人，行經有燈光號誌管制之交岔路口闖紅燈者，
    處新臺幣1,800 元以上5,400 元以下罰鍰，道路交通管理處
    罰條例第53條第1 項定有明文。
四、經查：
    (一)異議人駕駛之車牌號碼YO-1899 號自用小客車，於96年6
    月18日下午5 時44分許，行經屏85線與屏83線路口時，違規
    闖越該交岔路口之紅燈，而在該車通過第3 車道埋設感應線
    圈後，現場照相系統即啟動拍攝，測得該車行經違規路口時
    直闖紅燈，而為屏東縣警察局交通隊依法逕行開單舉發等情
    ，有屏東縣警察局96年8 月31日屏警交字第0960040225號函
    、屏東縣警察局96年7 月25日舉發違反道路交通管理事件通
    知單各1 份及異議人闖越紅燈之採證照片1 紙在卷可稽。
    (二)又觀之上開異議人違規之採證照片，該照片中之上、下方
    各有1 個交岔路口，經本院向屏東縣警察局交通隊函詢：「
    1.違規車輛應遵循之號誌為照片上、下方何一交岔路口之號
    誌？2.又該號誌應顯示何時相始能直行台88線」後，業據屏
    東縣警察局函覆稱：「一、第一時相屏85線直行及左轉上台
    88、屏83線放行；第二時相屏85線雙向放行，左轉上台88線
    關閉，左轉屏83線仍繼續放行；第三時相台88線及屏83線放
    行屏85線關閉。二本案經查YO-1899 自小客車應於第二時相
    始能行進台88線。」等語，有屏東縣警察局96年12月28日屏
    警交字第0960059956號附卷可佐。由此可知，本件異議人為
    警舉發闖越紅燈之路口係屏85線（主幹道）與屏83線交岔路
    口，即係採證照片中下方路口之紅燈號誌。再依採證照片所
    示，異議人所駕駛之上開車輛確實已直線闖越該屏85線（主
    幹道）與屏83線路口，而朝照片中上方路口轉台88線快速道
    路之線道行進，顯非紅燈右轉。是異議人確有駕駛上開自小
    客車，於行經設有燈光號誌管制之交岔路口闖越紅燈之事實
    。異議人雖辯稱，於此時相始可轉進入台88線，勢必受外側
    直行機車行徑路線所阻礙，惟小客車直行一般道路綠燈右轉
    時，本亦應與右側直行機車相互禮讓，此為沿襲而週知之交
    通規則，異議人前揭所辯自不足採。
    (三)稱紅燈右轉者，應指車輛行經交岔路口遇紅燈時，將車輛
    右轉入該路口另一端之交岔路而言，如直接穿越該交岔路口
    前進，無論係直行或斜行，顯非紅燈右轉可比。本件異議人
    之自小客車係直接穿越屏85線與屏83線交岔路口，而往連接
    台88線公路方向之斜向道路行駛，並非右轉入屏83線道路行
    駛，此有卷附照片2 張可按；且在異議人之自小客車穿越上
    開交岔路口前，屏85線道路係直行道路而非斜向道路，而係
    穿越該路口後，始有斜向道路避過前方台88線與屏85線交岔
    路口燈光號誌。則異議人所稱：伊係紅燈右轉，而非闖紅燈
    云云，亦顯屬無據。
五、惟按依道路交通管理處罰條例第89條規定，法院受理交通事
    件，準用刑事訴訟法之規定，且依刑事訴訟法第370 條前段
    規定：「由被告上訴或為被告利益而上訴者，第二審法院不
    得諭知較重於原審判決之刑」，即所謂「不利益變更禁止原
    則」，惟該原則僅限於原判決適用法條並無不當時始有其適
    用，苟原判決有適用法條不當之情形時，第二審法院即得撤
    銷原判決，另為適法之判決而得諭知較重於原審之刑，此參
    諸刑事訴訟法第370 條後段自明；再依道路交通案件處理辦
    法第20條前段規定：「交通法庭認為聲明異議有理由或聲明
    異議雖無理由，而原處分不當或違法者，應以裁定將原處分
    經聲明異議部分撤銷，並自為裁定。」觀之，足徵原處分機
    關之處分如有不當及違法時，交通法庭亦得撤銷原處分另為
    適法之裁定，無不利益變更禁止原則之適用。揆諸上述說明
    ，原處分機關對受處分人加以裁處，並無不合，惟原處分機
    關漏未依道路交通管理處罰條例第63條第1 項第3 款記違規
    點數3 點，尚有未洽，有不適用法律之違法，自應由本院依
    法撤銷原裁決機關之上開處分，爰依道路交通管理處罰條例
    第53條第1 項、第63條第1 項第3 款之規定，裁處如主文第
    二項所示，以資適法。
六、據上論斷，應依道路交通案件處理辦法第20條前段，裁定如
    主文。
中    華    民    國    97    年     2     月    15    日
                  交通法庭  法  官    王  琁
上正本證明與原本無異
如不服本裁定，應於收受送達後5 日內向本院提出抗告狀。
中    華    民    國    97    年    2     月    15    日
                            書記官    黃國忠


司法院資訊處製作；財團法人民間司法改革基金會備份。
